【裁判字號】    89,交上易,79
【裁判日期】    890208
【裁判案由】    過失致死
【裁判全文】
臺灣高等法院臺南分院刑事判決            八十九年度交上易字第七九號    Ｃ
      上  訴  人
      即  被  告  丙  ○  ○
      選任辯護人  李  孟  哲  律師
      上  訴  人
      即  被  告  乙  ○  ○
      選任辯護人  王  世  宗  律師
右上訴人因過失致死  案件，不服臺灣臺南地方法院八十八年度交訴字第二三四號中
華民國八十八年十一月二十五日第一審判決（起訴案號：臺灣臺南地方法院檢察署八
十七年度營偵字第一四九四號），提起上訴，本院判決如左：
      主      文
原判決撤銷。
丙○○、乙○○因過失致人於死，各處有期徒刑拾月。蔡迫出緩刑伍年。
      事      實
一、丙○○（下同）於民國八十七年八月二十日二十二時許，騎腳踏車沿臺南縣新營
    市○○路由西向東方向逆向騎駛，行經臺南縣新營市○○路○段二八二號前，原
    應注意慢車應在劃設之慢車道上靠右順序行駛，而依當時情形又無不能注意之情
    事，竟疏於注意左右來車及靠右行駛等事項，貿然逕行左轉，適李森瑩駕騎車號
    ＴＦＺ－九二一號機車由東向西而來，因不及閃避而與丙○○所騎腳踏車發生碰
    撞，因而人車倒地，致受有左臂外側多處挫傷及裂傷。嗣復有乙○○駕駛車號Ｓ
    Ｘ－一七０五號自用小客車行經前開地點，原亦應注意車前狀況，並隨時採取必
    要之安全措施，而按當時之情形並無不能注意之情事，竟亦疏於注意，致其自小
    客車再擦撞及原已倒地之李森瑩，致受有左額多處挫傷及裂傷。後李森瑩雖經送
    醫急救，終於同年八月二十二日因頭骨骨折、右側硬腦膜下出血、兩側蛛網膜下
    腔出血及嚴重腦挫傷而不治死亡。
二、案經台灣台南地方法院檢察署檢察官相驗後自動檢舉偵查起訴。
      理      由
一、訊據上訴人即被告丙○○、乙○○對均矢口否認有過失致死之犯行，被告丙○○
    辯稱：伊任職於新進路二段二二八號錄影帶店，下班正牽腳踏車，剛出店門口即
    與死者之機車發生碰撞，當時沒有看到死者騎機車過來，伊根本無逆向行駛云云
    ；另被告乙○○則辯稱：伊並未與死者發生碰撞，伊當時車速三十至四十公里，
    看到他們撞在一起時，距離已剩十幾公尺，伊慢慢開過去停下，完全是幫助救人
    云云。經查右揭事實，迭據被害人李森瑩之子甲○○於原審偵審中指訴甚詳，並
    有道路交通事故調查報告表乙份及現場照片多幀附卷可稽。被害人李森瑩確係因
    本件車禍受傷不治死亡，亦經檢察官督同檢驗員相驗屬實，製有勘驗筆錄、相驗
    屍體證明書、驗斷書附卷可憑。且查死者李森瑩及被告蔡迫出分別為七十六歲及
    六十八歲之老年人，交通工具分別為輕機車及腳踏車，衡以蔡迫出之腳踏車並無
    嚴重變形及李森瑩機車前僅有輕微之刮痕，撞擊後均倒在原地，此現場照片（見
    相驗卷第十三頁）及李森瑩之機車照片（見偵查卷第五頁至第九頁）在卷足稽，
    足見其等車速應不快，撞擊力不強，揆諸經驗法則，對李森瑩不可能造成頭骨骨
    折、右側硬腦膜下出血、兩側蛛網膜下腔出血及嚴重腦挫傷之傷勢甚明，再參以
    被告乙○○於警訊中坦供：李森瑩駕騎機車與伊同向，未注意丙○○所騎腳踏車
    進入車道正面側撞腳踏車，雙方倒地，伊駕駛自小客車行駛經過該處，該輕機車
    向左倒地擦撞伊小客車右後門板等語（見警卷第五頁反面、第六頁正面），足見
    被告乙○○所駕之自小客車尚非無與李森瑩擦撞，因小客車之撞擊力道自較機車
    之撞擊力為大，且易致人頭骨骨折，因之堪認李森瑩之頭骨骨折係經被告乙○○
    所駕駛自小客車撞擊其頭右額造成，另李森瑩所受左臂外側多處挫傷及裂傷，係
    與丙○○所騎腳踏車發生碰撞，因而人車倒地所造成，較合事理。按慢車應在劃
    設之慢車道上靠右順序行駛，在未劃設慢車道之道路，應靠右側路邊行駛；駕駛
    人應注意車前狀況，隨時採取必要安全措施，道路交通安全規則第一百二十四條
    第二項前段及第九十四條第三項分別定有明文。被告駕車行經上揭肇事路段時，
    自應注意依上述道路交通安全規則之規定行車，以策安全，且依當時之天候、路
    狀等客觀情狀尚非不能注意及此，乃被告丙○○竟疏於注意左右來車及靠右行駛
    等事項，貿然逕行左轉；被告乙○○亦疏於注意車前狀況，並採取必要之安全措
    施，擦撞及原已倒地之李森瑩頭左額，因而肇事，被告等之行為自應認為有過失
    。本件經送台南區車輛行車事故鑑定委員會鑑定結果，亦認為被告丙○○乘騎腳
    踏車，未遵行車道逆向行駛，為肇事主因；被害人李森瑩駕駛輕機車，與被告乙
    ○○駕駛小客車，未注意車前狀況，同為肇事次因，有該會鑑定書在卷可參，益
    徵被告二人行為之有過失。而其過失行為互為造成被害人死亡結果之條件，顯均
    與被害人之死亡間復有相當因果關係。故被告二人上開所辯無非卸飾之詞，不足
    採信，其事證明確，犯行洵堪認定。
二、核被告等所為，均係犯刑法第二百七十六條第一項之過失致死罪。原審認被告二
    人之罪證明確，因予論罪科刑，固非無見。惟原判決事實及理由未詳實認定李森
    瑩之頭骨骨折係經被告乙○○所駕駛自小客車撞擊其頭右額造成，另李森瑩所受
    左臂外側多處挫傷及裂傷，係與丙○○所騎腳踏車發生碰撞，因而人車倒地所造
    成，且被告二人先後之過失行為，只其中一行為造成李森瑩頭骨骨折、右側硬腦
    膜下出血、兩側蛛網膜下腔出血及嚴重腦挫傷而不治死亡之結果，何以均具有相
    當因果關係，原判決理由亦未詳加論述，均有疏漏而未洽。被告二人上訴意旨均
    否認有過失致死行為而指摘原判決有不當之處，雖均無可取，然原判決既有上述
    可議之處，自應由本院將原判決撤銷改判。爰審酌被告等之素行、過失之程度、
    所生危害及犯罪後態度等一切情狀，仍各量處如主文第二項所示之刑。又被告蔡
    迫出前此未曾受有期徒刑以上刑之宣告，有台灣台南地方法院檢察署刑案資料查
    註紀錄表一份附卷可參，且係偶發初犯，於犯罪過程中並非直接造成李森瑩頭骨
    骨折之原因，情節自較另被告乙○○為輕，經此偵審程序之教訓，當能知所警惕
    ，而無再犯之虞，本院認其犯本罪所宣告之刑以暫不執行為適當，爰宣告緩刑五
    年，用昭自新，並觀後效。
據上論斷：應依刑事訴訟法第三百六十九條第一項前段、第三百六十四條、第二百九
十九條第一項前段，刑法第二百七十六條第一項、第七十四條第一款，罰金罰鍰提高
標準條例第一條前段，判決如主文。
本案經檢察官蘇南桓到庭執行職務。
中    華    民    國      八十九      年      二      月      八        日
                                  臺灣高等法院臺南分院刑事第一庭
                                      審判長法官  王    浦    傑
                                            法官  蘇    重    信
                                            法官  楊    明    章
右正本證明與原本無異。
不得上訴。
              法院書記官  張    清    良
中    華    民    國      八十九      年      二      月      二十一    日
附錄法條：
刑法第二百七十六條第一項：因過失致人於死者，處二年以下有期徒刑、拘役或二千
                          元以下罰金。


司法院資訊處製作；財團法人民間司法改革基金會備份。
